最高法院刑事判決            一○○年度台上字第五八九七號
上  訴  人  銓重
選任辯護人  林春榮律師
上  訴  人  張慶蜂
選任辯護人  陳忠雨律師
上  訴  人  楊淑城
            薛文鈞
上 列一 人
選任辯護人  楊玉珍律師
            沈崇廉律師
上列上訴人等因違反貪污治罪條例案件，不服台灣高等法院台中
分院中華民國九十九年七月六日第二審更審判決（九十八年度上
更(一)字第二００號，起訴案號：台灣彰化地方法院檢察署九十四
年度偵字第五三三三號），提起上訴，本院判決如下：
    主  文
原判決關於銓重利用職務機會詐取財物部分撤銷，發回台灣高
等法院台中分院。
其他上訴駁回。
    理  由
一、撤銷發回（即銓重利用職務機會詐取財物）部分：
本件原判決撤銷第一審判決關於上訴人銓重所犯利用職務機會
詐取財物部分之科刑判決，改判依修正前刑法連續犯、牽連犯等
規定，從一重論銓重以共同連續依據法令從事公務之人員，利
用職務上之機會，詐取財物罪，處有期徒刑柒年陸月，並為相關
從刑之諭知。固非無見。
惟按：(一)、刑法第二百十三條之公務員登載不實罪，係以公務員
於其職務上所掌之公文書故為不實之登載為成立要件，其犯罪主
體僅限於職掌上具有製作公文書權限之公務員。至同法第二百十
四條之使公務員登載不實罪，其犯罪主體則為凡使公務員為不實
登載之人均屬之，包括其身分亦為公務員者在內。故如無職掌製
作公文書權限之公務員，利用有此權限之他公務員不知其事項之
為不實而使之登載，該使之為登載之人雖亦具公務員之身分，仍
僅能論以使公務員登載不實罪，無論以同法第二百十三條之公務
員登載不實罪之間接正犯之餘地。原判決認銓重所為，係牽連
犯利用職務機會詐取公有財物罪及刑法第二百十六條、第二百十
三條之行使公務員登載不實文書罪，其中利用不知情如原判決附
表（下稱附表）一至四所示之簽辦人員蘇文宏、蘇國鑫、張嘉珮
、林玉雯等人犯行使公務員登載不實文書罪部分，係間接正犯（
見原判決第五十八頁第十二列起至第十六列，第五十九頁第十六
列起至第二十列，理由四之(二)），然就簽辦人員蘇文宏等人製作
之上開簽呈及屬於會計事項之各該公文書，是否係銓重本於其
公務員之權限，而為其職掌製作之公文書等重要事項，則未詳加
認定並論斷究明，致其適用法律是否適當，無從憑以判斷，自屬
無可維持。(二)、判決雖載理由，但不能憑以斷定其所為論述之根
據者，即屬理由不備。原判決不採信銓重之辯解，認定銓重
就任彰化縣員林鎮鎮長後，就與公務無關之個人消費，以「為民
服務－業務費」或「研考業務－業務費」或「一般行政圖書管理
－業務費」之預算科目報支，應負貪污治罪條例第五條第一項第
二款之利用職務機會詐取財物等罪。然關於附表一編號５部分，
依原判決所載，該部分費用係證人即另案被告銓勝（原審法院
另案審理中）擔任立仁慈善會理事長任內，於民國九十一年十月
十一日在候時機餐廳之消費，並援引證人銓勝於原審前審九十
七年六月二十六日審理時所證稱：「（問：九十一年十二月二日
消費金額〈新台幣，下同〉七九四０元，是否是你去消費的？）
是我們立仁慈善會召開第六次理監事會議，不是我個人，我當時
是會長。（問：立仁慈善會的消費款為何拿去鎮公所報帳核銷？
）因為我們有邀請鎮長去參加，他告訴我們說因為我們立仁慈善
會常常對社會及公所有一些義務的工作，所以鎮長說這個由員林
鎮公所補助餐費。」等語。及依候時機餐廳內帳帳冊內容，於九
十一年十月十一日記載「銓勝，收入 7940，12/26現金」等字
樣，而其日記帳則於九十一年十月十一日記載：立仁慈善會消費
七九四０元，另於同年十二月二十六日記載「收銓勝，10/7,9
40」。又本件俊國（原審法院另案審理中）之簽呈係九十一年
十二月二十六日製作，黏貼憑證用紙上並記載「本款俊國代墊
」，有該簽呈及黏貼憑證用紙在卷可憑，認證人俊國所證述簽
呈製作過程為真等情。然原判決理由又以「倘立仁慈善會之餐會
支出倘合乎員林鎮公所補助社會團體之相關規定，另案被告銓
勝於九十一年十二月十六日支付九十一年十二月十一日之消費款
七九四０元而取得發票後，自應依員林鎮公所補助社會團體之相
關規定如實申請補助，再由員林鎮公所相關承辦人員依法核銷，
惟此筆消費卻未如實申報，復以簽呈繕具如附表一編號５所示之
不實理由申報核銷，堪認如附表一編號５所示消費款七、九四０
元，係私人用餐，與公務無關，亦不合於員林鎮公所補助社會團
體之相關規定」等旨，而為不利於銓重之認定（見原判決第三
十七、三十八頁）。原判決既不否認員林鎮公所本即編有對社會
團體之補助預算，並採信證人銓勝所證銓重以鎮長身分參加
立仁慈善會該次理監事會議，允諾補助該次餐費，如此，能否因
承辦人俊國製作之簽呈內容不同，而為不利於銓重之認定？
原審未詳予斟酌判斷，遽為銓重不利之論斷，亦有理由欠備之
違法。(三)、附表一編號２至４部分，依原判決所引證人即中國國
民黨員林鎮黨部書記劉錫惠於第一審九十五年十二月二十一日審
理時到庭證稱：「（問：你任職期間，有無參加員林大村、永靖
、員林三鄉鎮的聯誼會？）有。（問：參加幾次？）一次。（問
：在何時參加？）在九十一年九月十九日。（問：你為何記得那
麼清楚？）因為那是我第一次到員林擔任書記，所以我記得，且
我查過我的活動紀錄。（問：這聯誼會性質為何？）三個鄉鎮長
及鎮民代表會代表、村里長的聯誼活動。（問：參加人為何？）
三個鄉鎮長、員林、永靖、大村鎮民代表會主席、村里長、立法
委員卓伯源、阮剛猛縣長、葉麗娟議員等。（問：這聯誼會有無
用餐？）有。（問：用餐何人負責支付錢？）員林鎮公所。（問
：為何由員林鎮公所負責？）因為這活動我曾經跟員林鎮公所聯
繫，這是關懷鄉鎮再創繁榮案，是結合三個鄉鎮資源，研討如何
促進大員林地區的繁榮，鎮長覺得這主題符合民眾利益，及對
大員林發展有重大關係，且是在員林鎮舉行，所以應該由員林鎮
公所主辦，且用餐會方式大家出席。（問：這麼大活動何人發起
？）我剛到員林服務不久，我們上級黨部基於政黨政治對於地方
發展盡力，所以聯繫三地方首長辦理，這部分是由我們策劃，但
我們不是主辦。（問：你們這次活動有無發函給三個鄉鎮長、代
表會共同參與？）我們透過三個鄉鎮代表會聯繫，我們要求的對
象，我們有發函。鄉鎮長、鄉鎮民代表、代表會我們有發函。…
…（問：你們當天到何處會餐？）在候時機餐廳。」等語（見原
判決第三十五頁末起，第一審卷(四)第八頁反面以下）。經核上開
證詞，證人劉錫惠應係證陳九十一年間伊任職中國國民黨員林鎮
黨部書記，於同年九月十九日參加三個鄉鎮長及鎮民代表、村里
長的聯誼活動，參加人員有員林鎮、永靖鄉、大村鄉之鄉鎮民代
表會主席，及村里長、立法委員卓伯源、阮剛猛縣長、葉麗娟委
員等，是結合三個鄉鎮資源，研討如何促進大員林地區的繁榮，
是在員林鎮舉行，應該是由員林鎮公所主辦，並由員林鎮公所負
責餐費等情，原判決卻謂依證人劉錫惠所證，該次聯誼餐會係由
中國國民黨員林鎮黨部舉辦，與員林鎮公所公務無關云云（見原
判決第三十六頁），已與卷內資料不相一致，尚有未合。再上揭
證人劉錫惠所證果係實情，該次活動既為員林鎮公所所主辦及負
責餐費，又為地方繁榮之目的，何以非屬與公務有關，而不得以
上述業務費之預算科目報支，尚待釐清究明，原判決未詳加論述
說明，併有理由不備之違法。上訴意旨執以指摘，非無理由，應
認原判決關於銓重利用職務機會詐取財物部分仍有發回更審之
原因。原判決不另為無罪諭知部分，基於審判不可分原則，併予
發回。
二、駁回上訴（即銓重藉勢勒索財物及薛文鈞、張慶蜂、楊淑
城）部分：
按刑事訴訟法第三百七十七條規定：上訴於第三審法院，非以判
決違背法令為理由，不得為之。是提起第三審上訴，應以原判決
違背法令為理由，係屬法定要件，如果上訴理由書狀並未依據卷
內訴訟資料，具體指摘原判決不適用何種法則或如何適用不當，
或所指摘原判決違法情事，顯與法律規定得為第三審上訴理由之
違法情形，不相適合時，均應認其上訴為違背法律上之程式，予
以駁回。本件原審經審理結果，認為上訴人銓重原任彰化縣員
林鎮鎮長，綜理員林鎮政務；上訴人薛文鈞則係該鎮鎮公所之建
設課課長，負責各項工程之綜理及督導業務，均為依據法令從事
公務之人員；上訴人楊淑城綽號「小楊」，自九十二年十一月二
十日起受銓重聘僱擔任員林鎮公所建設課臨時人員，並為銓
重之私人司機；上訴人張慶蜂則係佳陽營造有限公司之負責人。
銓重、薛文鈞、張慶蜂、楊淑城（下稱被告四人）共同藉勢向
被害人即啟佑營造股份有限公司（下稱啟佑公司）實際負責人葉
明杰勒索財物之犯行罪證明確，因而撤銷第一審此部分之科刑判
決，改判仍論銓重、薛文鈞以共同依據法令從事公務之人員，
藉勢勒索財物罪，各處有期徒刑拾貳年、拾壹年；張慶蜂、楊淑
城以與依據法令從事公務之人員，共同藉勢勒索財物罪，各處有
期徒刑參年、柒年。銓重等四人並分別為相關從刑之諭知。已
詳敘調查、取捨證據之結果及憑以認定犯罪事實之心證理由。並
就被告四人所辯各節，分別詳加指駁及說明。一、銓重上訴意
旨略稱：(一)、原判決未說明陳書友（係葉明杰之工程下游包商）
、葉明杰、薛文鈞、張慶蜂等人於第一審之證詞何以不可採之理
由，以及銓重究竟於何時地與薛文鈞等人產生犯意聯絡之依據
。又楊淑城在偵、審中一再供明未將三百萬元轉交予銓重收受
，原判決未說明楊淑城之證詞何以不足採，逕認定銓重收受三
百萬元，自有理由不備之違法。(二)、銓重對薛文鈞突然要求增
加之五十萬元並無犯意聯絡，原判決竟認銓重就全部之三百五
十萬元均應負共同正犯之責，並為全額追繳之諭知，亦有判決適
用法則不當之違誤。(三)、有關定執行刑部分，原判決於理由內已
說明修正前刑法第五十一條第五款有利於銓重，然卻引用現行
之刑法第五十一條第五款，自有判決理由矛盾之違法云云。二、
張慶蜂上訴意旨略以：(一)、由證人葉明杰及秘密證人Ｂ（姓名詳
卷）之證述可知，銓重要求三百萬元係經多次協商之結果，非
事前謀議勒索，原判決謂銓重與薛文鈞、張慶蜂、楊淑城事前
即已謀議欲向葉明杰勒索三百五十萬元乙節，顯有違誤。且依薛
文鈞於調查站之供證，係因伊與沈俊吉一直被鎮長銓重罵，所
以才主動找葉明杰至員林鎮公所，並表明鎮長銓重之不滿。然
原判決竟於理由欄謂薛文鈞係依銓重之指示，向葉明杰傳達
銓重要索金錢之事乙節，核與卷證資料不符。又原判決謂薛文鈞
復於九十四年十月十七日偵訊時具結證稱上開供述均屬事實乙節
，經查並無該日之偵訊筆錄存在，原判決引用之證據，與卷內資
料不相適合，亦違採證法則。(二)、原判決事實欄既認薛文鈞未經
手處理該筆二百萬元尾款，自無從將之交給銓重或楊淑城，然
理由欄卻謂薛文鈞雖向葉明杰稱：「鎮長要三百，科室要五十」
，則薛文鈞應將其中三百萬元交給銓重即可，為何先要將三百
四十五萬元（扣除到期日前之利息五萬元）全數交給楊淑城云云
，理由顯屬矛盾。又薛文鈞於偵查中已證述張慶蜂並無與銓重
、薛文鈞、楊淑城等人藉勢勒索財物之犯意聯絡，原判決就此有
利之證據，未說明不予採信之理由，自有判決理由不備之違法等
語。三、楊淑城上訴意旨略稱：(一)、楊淑城、銓重就究竟事前
曾如何為犯意之聯絡，進而為犯罪之實行？又有何確切事證足認
楊淑城已將款項交付銓重收受？原判決均未予詳加調查，復未
於理由說明。又原審判決認定九十三年十二月三十一日夜間及九
十四年一月四日，薛文鈞及張慶蜂二人先後二次一起至葉明杰住
處之相關經過，在客觀上楊淑城並無參與此部分之構成要件行為
，且無積極事證可證明楊淑城就其二人該二次之行為，事先曾有
共同謀議，原判決遽認楊淑城與薛文鈞及張慶蜂二人具有犯意聯
絡及行為分擔，自有調查職責未盡及理由不備之違法。且縱認楊
淑城之行為對於薛文鈞等人藉勢勒索行為有所助力，充其量亦僅
該當幫助犯罪責，詎原判決竟以共同正犯論處，亦有判決適用法
則不當之違法。(二)、薛文鈞、張慶蜂於原審前審審理時，對於有
無聯絡楊淑城拿取一百四十五萬元乙事，二人供述不一。又原審
以葉明杰、陳書友之證詞，認定楊淑城向葉明杰取得發票人邱芳
齊、面額二百萬元之支票並交予陳書友，然該二人之證詞亦不相
同，且參諸卷內資料，查無任何補強證據，原判決就此未予審酌
，自有調查職責未盡、判決理由矛盾及適用法則不當之違誤等語
。四、薛文鈞上訴意旨略以：(一)、薛文鈞於原審爭執張慶蜂之調
查筆錄為審判外之陳述，應無證據能力，原判決認有證據能力，
自有違證據法則。又原審認定薛文鈞於九十四年一月四日上午夥
同張慶蜂至葉明杰住處索取支票一事，與監聽譯文編號26、28、
29、31之內容不符，原判決採證顯違法則。(二)、薛文鈞、薛文鈞
之妻李淑美與葉明杰、邱芳齊於九十五年一月四日之錄音譯文及
葉明杰與張慶蜂之編號20通話時間九十四年一月一日二十二時四
分至二十二時六分之監聽譯文，均足證薛文鈞並無恐嚇葉明杰。
再者，由卷內監聽譯文編號24、29、30及葉明杰偵查中之證述可
知，薛文鈞於九十三年十二月三十一日晚上，夥同陳書友、張慶
蜂至葉明杰住處，顯係為協調葉明杰是否仍同意將工程讓由鎮長
指定之下游廠商施作，期間並未向其勒索財物，原判決漏未審酌
此部分證據，顯有判決不備理由之違法。況薛文鈞自九十三年十
二月三十一日晚上至葉明杰住處後至九十四年一月五日之間，未
再前往葉明杰住處，亦未與葉明杰聯絡，原判決認定薛文鈞於此
段時間與葉明杰多次協商，顯有不當。又原判決未依最高法院前
次發回更審意旨，就薛文鈞等人係於何時地、如何謀議及所憑之
證據等為一完整論述，亦有判決不備理由之違法。(三)、關於葉明
杰允諾交付三百五十萬元部分，原判決事實欄認定係九十四年一
月三日達成協議，然理由欄卻記載為九十四年十二月三十一日；
而關於第一次一百五十萬元支票之交付時點與對象，事實欄記載
為九十四年一月四日交付予薛文鈞，理由欄中則謂九十四年一月
五日交付予張慶蜂，顯有矛盾。且原判決認定薛文鈞係於九十三
年十二月三十一日夜間，夥同張慶蜂前往葉明杰住處，由薛文鈞
恐嚇葉明杰乙節，與卷內監聽譯文編號 5、8、9、10之內容不符
，當有調查職責未盡及判決理由矛盾之違法。(四)、薛文鈞與葉明
杰交情深厚，且依九十五年一月四日薛文鈞、李淑美夫妻與葉明
杰、邱芳齊夫妻間之錄音譯文可知，薛文鈞就該工程之發包與
銓重居於對立之立場，並無共同犯意聯絡。原審判決認薛文鈞與
銓重共同藉勢勒索葉明杰云云，顯有不當。此外，薛文鈞既於
偵查中自白，自應依貪污治罪條例第八條第二項之規定，予以減
刑。又葉明杰於九十四年五月九日尚未支出該五十萬元，薛文鈞
客觀上亦不可能於五月九日將該款退還葉明杰，甚且薛文鈞旋即
將五十萬元交付陳書友，更足證薛文鈞並無犯罪所得，是原判決
認薛文鈞有犯罪所得而未繳交，不符減刑之規定，並諭知共同被
告四人連帶追繳三百五十萬元，顯有判決不適用法則之違法云云
。惟查：(一)、被告以外之人於檢察事務官、司法警察官或司法警
察調查中所為之陳述，與審判中不符時，其先前之陳述具有較可
信之特別情況，且為證明犯罪事實存否所必要者，得為證據，刑
事訴訟法第一百五十九條之二定有明文。原判決已說明：證人即
共同被告張慶蜂於調查站中就本件犯罪情節之陳述，與審判中不
符部分，經斟酌其於調查站筆錄製作之過程，係由調查人員先詢
問其年籍資料後，復為權利事項之告知，進而詢問其至調查站製
作筆錄之原因再製作筆錄，亦查無有何違法或不當取供之情形，
是其調查站陳述內容之形成，顯係出於自由意志，而具有較可信
之特別情況，復為證明被告四人犯罪事實之存否所必要，因認得
作為證據等情。其論斷說明，於法尚無不合，不容任意指為違法
。(二)、證據之取捨及犯罪事實之認定，乃事實審法院之職權，苟
其取捨，不違背經驗法則或論理法則，不得任意指為違法；又證
人之陳述有部分前後不符時，究竟何者為可採，法院仍得本其自
由心證予以斟酌，非謂一有不符或矛盾，即應認其全部均為不可
採信。原判決業已依被害人葉明杰及其配偶邱芳齊、下游承包商
陳書友，暨秘密證人Ｂ及證人即同案被告薛文鈞、張慶蜂之證詞
，並參酌卷附彰化縣員林鎮經辦之「員林鎮東區公有土地規劃興
建成生態運動休憩公園工程」（下稱運動公園工程）之資料，及
邱芳齊所簽發支票、取款憑條、對帳單、大額現金收付登記簿、
存摺等影本，暨卷附通訊監察譯文等相關資料，本於調查所得心
證，綜合敘明其認定被告四人本件犯行之依據及理由。雖證人邱
芳齊、薛文鈞、張慶蜂等人之證詞，並非完全一致，然原判決業
已依據調查證據之結果，說明其取捨之理由，並敘明：(1)秘密證
人Ｂ、證人葉明杰、邱芳齊、陳書友等人與被告四人間均無怨隙
，應不致故為不利於被告四人之陳述；且其等所述互核相符，而
證人葉明杰經營啟佑公司，係屬營造業，關於該公司在員林鎮施
作之各項工程，均由員林鎮公所建設課負責督導，與該建設課互
動密切，當無故為誣攀而遭致日後公司難以經營之理，堪信各該
證人上開證述均具憑性信。因認被害人葉明杰確係遭薛文鈞等人
恫稱「這件工程要拿錢出來處理，否則就讓你無法履行合約，鎮
長可以發動里長抗議，讓本件工程廢標並沒收押標金，或是透過
年度將款項收回，反正他就是有招術」等語，致心生畏懼，始應
允給付財物，並先後二次分別交付邱芳齊所簽發面額一百五十萬
元、二百萬元之支票。(2)楊淑城確實於九十四年一月五日下午向
張慶蜂拿取張慶蜂代替被害人葉明杰墊付勒索所得之現金一百四
十五萬元（預扣支票未到期墊付之利息五萬元），繼之於同年五
月九日向葉明杰之工程下游包商陳書友表示鎮長「很急」，而向
陳書友拿取陳書友代替被害人葉明杰墊付受勒索之現金二百萬元
，復至葉明杰住處，表明係銓重派來收二百萬元而取得葉明杰
交付之上揭二百萬元支票，用以返還陳書友，且事後交付五十萬
元予薛文鈞轉交陳書友用以「打點」建設課之主辦、估驗等人員
，足認楊淑城所為已參與薛文鈞等人所為藉勢勒索財物之構成要
件行為。證人即共同被告薛文鈞於原審前審審理時改稱：「（問
：你是否有寄一百四十五萬元在張慶蜂那邊？）沒有」、「（問
：你是否有聯絡楊淑城過去向他拿一百四十五萬元？）沒有，我
說張慶蜂找他過去，沒有講到錢的問題」云云，惟與其先前陳述
不符，且與證人即共同被告張慶蜂所述相悖，應屬迴護之詞，不
足採信。(3)銓重固未直接向被害人葉明杰施行恫嚇以索取財物
，惟薛文鈞係依銓重指示而為上開不法行為等情，業據證人即
共同被告薛文鈞於調查站及偵查中詳細證述在卷。證人即共同被
告薛文鈞、張慶蜂二人就銓重如何勒索財物、楊淑城如何居間
轉交支票及現金等情，前後證述一貫，堪信薛文鈞上開證詞應非
虛言，否則薛文鈞、楊淑城二人不致擅自妄為。再觀諸薛文鈞、
張慶蜂及證人葉明杰、邱芳齊所述，本件啟佑公司標得「運動公
園工程」開始，至銓重完成該工程契約核章之期間，薛文鈞、
張慶蜂確實多次向被害人葉明杰揚稱鎮長要索金錢，否則工程無
法順利進行之事，且確由被害人葉明杰之配偶邱芳齊簽發上開面
額一百五十萬元之支票交由薛文鈞收執，又果由張慶蜂代墊一百
四十五萬元交由楊淑城收受；再被害人葉明杰於九十四年五月六
日經員林鎮公所核撥第一次估驗款九百三十七萬四千六百元後，
確由楊淑城於同年月九日向被害人葉明杰之工程下游包商陳書友
表示鎮長「很急」，果由陳書友墊付該二百萬元，俟邱芳齊簽發
上開面額二百萬元之支票交由楊淑城收執後，又由陳書友輾轉取
得二百萬元現金返還其姐，由此可知，邱芳齊先後二次簽發面額
一百五十萬元、二百萬元支票後，均由銓重信賴之楊淑城收受
，倘非因銓重之關係，薛文鈞、張慶蜂出面向葉明杰勒索取得
之款項，為何要全數交給銓重之司機楊淑城？又依上所述，薛
文鈞雖向葉明杰稱：「鎮長要三百（萬元），科室要五十（萬元
）」，則薛文鈞僅應將其中三百萬元交給銓重即可，為何先要
將三百四十五萬元（扣除到期日前之利息五萬元）全數交給楊淑
城，事後再由楊淑城將其中五十萬元交予薛文鈞轉交陳書友「打
點」建設課人員，顯然薛文鈞、張慶蜂將向被害人葉明杰勒索之
全數金額須先交予銓重，以向銓重證明其等業已完成任務，
再由銓重將其中五十萬元分配予建設課甚明，足見銓重與薛
文鈞、張慶蜂、楊淑城事前即已謀議欲向葉明杰勒索三百五十萬
元，並就三百五十萬元中之三百萬元由鎮長取得，另五十萬元由
建設人員取得等情，已達成合意，並推由薛文鈞、張慶蜂、楊淑
城出面向被害人葉明杰進行勒索甚明。俱依卷證說明審認、論駁
綦詳。其推理論斷衡諸經驗及論理等證據法則皆無違背，不能指
為違法。另秘密證人Ｂ上揭於九十四年六月二十七日偵查中證稱
：薛文鈞等人於九十三年十二月三十一日（原判決誤載為九十四
年十二月三十一日）至被害人葉明杰住處要求其拿出三百五十萬
元，經過協商結果，被害人葉明杰無奈始答應交付該款等情（見
原判決第十五頁第十三列起），其係指經過協商結果，被害人葉
明杰始允諾交付三百五十萬元，並非謂薛文鈞等人九十三年十二
月三十一日至被害人葉明杰住處當天，被害人葉明杰立即允諾給
付三百五十萬元，此與原判決事實所認定被害人葉明杰於九十四
年一月三日允諾給付三百五十萬元，尚無矛盾之處，亦不得指為
違法。又原判決事實認定薛文鈞、張慶蜂二人於九十四年一月四
日前往被害人葉明杰處取上揭一百五十萬元支票，理由欄所援引
秘密證人Ｂ於九十四年六月二十七日偵查中則證稱：張慶蜂於九
十四年一月五日前往拿取該一百五十萬元支票云云（見原判決第
三頁倒數第十一列起、第十六頁第一列），稍不一致，而未說明
其證據取捨理由，固有瑕疵；以及原判決援引證人薛文鈞於九十
四年九月六日偵查筆錄所證述內容（見原判決第二十九頁倒數第
十一列），誤載為係同年十月十七日（見偵字第五三三三三號卷
第三宗第一九六頁），亦有微疵，然均與判決結果不生影響，尚
不得執為上訴第三審之理由。(三)、共同正犯間，非僅就其自己實
行之行為負其責任，並在犯意聯絡之範圍內，對於他共同正犯所
實行之行為，亦應共同負責。本件依原判決之認定，被告四人事
前即已謀議欲向被害人葉明杰勒索三百五十萬元，並就三百五十
萬元中之三百萬元由鎮長銓重取得，另五十萬元由建設課人員
取得，亦已達成合意，由銓重主導，推由薛文鈞、張慶蜂、楊
淑城出面向被害人葉明杰進行勒索，並已取得該三百五十萬元等
情甚明。被告四人既係共同基於藉勢勒索財物之犯意聯絡，雖
銓重未直接向被害人葉明杰施行恫嚇及索取財物，但既在共同正
犯之犯意聯絡範圍內，對於他共同正犯所實行之行為應共同負責
，是原判決論被告四人為共同正犯，於法俱無不合。又被告四人
係共同為本件之藉勢勒索財物犯行，既有前揭卷內事證足資認定
無訛，自不因其等間對於犯意聯絡之詳細時間、地點、方法、態
樣為何，均堅不吐實，致原判決未能載明各共同正犯間犯意聯絡
之細節情形，而影響該犯罪事實之認定。核無上訴意旨所指判決
理由不備、不適用法則等違法情形，不得資為上訴第三審之適法
理由。雖原判決記載楊淑城已將上揭勒索款項三百五十萬元中之
三百萬元交予銓重取得之事實，而未載明其憑據，有欠周全，
然銓重既與薛文鈞等人成立共同正犯，銓重個人是否取得款
項，其等四人間又如何分配，均不影響共同正犯之成立，原判決
此項瑕疵，於判決之結果顯不生影響，依刑事訴訟法第三百八十
條規定，亦不得據為第三審上訴之合法理由。(四)、審判期日應調
查之證據，係指與待證事實有重要關係，在客觀上顯有調查必要
性之證據而言，故其範圍並非漫無限制，必其證據與判斷待證事
實之有無，具有關聯性，得據以推翻原判決所確認之事實，而為
不同之認定，始足當之。又所謂對於被告有利之證據不予採納者
，應說明其理由，係指該項證據倘予採納，能予推翻原判決所確
認之事實，而得據以為有利於被告之認定者而言。如非此項有利
於被告之證據，縱未於判決內說明其不足採納之理由，因本不屬
於上開範圍，雖其訴訟程序有所違誤，但仍應受刑事訴訟法第三
百八十條之限制，不得據以為第三審上訴之適法理由。被告四人
確有本件犯行，業據原判決依憑卷證認定明確，待證事實既臻明
瞭，原審未另為無益之調查，屬法院調查證據裁量權之適法行使
，究與應於審判期日調查之證據而未予調查之違法情形有別。又
原判決既不採被告四人否認犯罪所為之辯解，並已敘明其如何不
足採取之理由，雖未另就上訴意旨所指之證據，均非屬對被告四
人有利之證據特別加以說明，但此單純訴訟程序上之簡略，並非
理由不備，對判決本旨不生任何影響，自不得執為上訴第三審之
理由。(五)、貪污治罪條例第八條第二項規定：「犯第四條至第六
條之罪，在偵查中自白，如有所得並自動繳交全部所得財物者，
減輕其刑」。原判決以：薛文鈞於偵查中雖曾陳述部分犯罪事實
，惟關於犯罪事實之全部或重要部分，則始終推諉矯飾，並未承
認；且薛文鈞未將本件犯罪所得返還被害人，與上揭規定之要件
不符，自無從依該條項規定減輕其刑等旨，於法並無不合。核無
薛文鈞上訴意旨所指判決不適用法則等違法情形，自不得據為適
法之第三審上訴理由。(六)、原判決理由敘明被告四人共同藉勢勒
索之款項為三百五十萬元，應依法連帶追繳，並發還被害人葉明
杰，如全部或一部無法追繳時，以其等之財產連帶抵償之。至薛
文鈞所辯伊已將收受之五十萬元返還云云，惟其係將該五十萬元
交予證人陳書友，要陳某自行「打點」科室相關人員，並非返還
被害人葉明杰，則該五十萬元，自應列入依法追繳之金額，亦無
違法可言。(七)、被告四人行為後，刑法業於九十四年二月二日修
正公布，並於九十五年七月一日施行（下稱新刑法，修正前刑法
下稱修正前刑法），修正前刑法第五十一條第五款規定「宣告多
數有期徒刑者，於各刑中之最長期以上，各刑合併之刑期以下，
定其刑期。但不得逾二十年」，新刑法第五十一條第五款規定「
宣告多數有期徒刑者，於各刑中之最長期以上，各刑合併之刑期
以下，定其刑期。但不得逾三十年」，原判決以：經比較新舊法
結果，自以舊法規定之定應執行刑之上限為二十年對銓重較有
利等旨，於法並無不合。雖原判決「據上論斷」欄所引刑法第五
十一條第五款漏載「修正前」，但於判決結果不生影響，尚不得
執為上訴第三審之適法理由。(八)、其餘上訴意旨，經核係置原判
決所為明白論斷於不顧，仍持已為原判決指駁之陳詞再事爭辯，
及對於事實審法院取捨證據與自由判斷證據證明力之職權行使，
並就與判決本旨無關之枝節事項，徒以自己之說詞，任意指摘，
難認已符合首揭法定之第三審上訴要件。其等上訴俱違背法律上
之程式，均應予駁回。
據上論結，應依刑事訴訟法第三百九十七條、第四百零一條、第
三百九十五條前段，判決如主文。
中    華    民    國  一○○  年    十    月  二十八  日
                      最高法院刑事第五庭
                          審判長法官  邵  燕  玲  
                                法官  李  伯  道  
                                法官  孫  增  同  
                                法官  李  英  勇  
                                法官  李  嘉  興  
本件正本證明與原本無異
                                      書  記  官  
中    華    民    國  一○○  年   十一   月    二    日
                                                      Ｅ